【裁判字號】    89,訴,1101
【裁判日期】    890623
【裁判案由】    毒品危害防制條例
【裁判全文】
台灣台中地方法院刑事判決                        八十九年度訴字第一一一號
    公  訴  人  臺灣台中地方法院檢察署檢察官
    被      告  甲○○
右列被告因毒品危害防制條例案件，經臺灣臺中地方法院檢察署檢察官提起公訴 (八
十九年度毒偵緝字第二二五號)，及同署檢察官移送併辦 (八十九年度毒偵字第三四
一八號)，本院判決如左︰
    主      文
甲○○連續施用第一級毒品，累犯，處有期徒刑壹年，扣案之海洛因 (淨重零．捌玖
公克)，沒收銷燬之；注射針筒貳支沒收。又，連續施用第二級毒品，累犯，處有期
徒刑玖月。主刑部分應執行有期徒刑壹年陸月。
    事      實
一、甲○○曾於民國八十六年間因違反麻醉藥品管理條例案件，經本院判處有期徒刑
    八月確定，於八十八年九月二日執行完畢，仍不知警惕。於八十八年二月間，因
    施用第一級毒品海洛因案件，經本院以八十八年度毒聲字第八八二號裁定，將甲
    ○○送臺灣臺中看守所附設勒戒處所觀察、勒戒後，認為無繼續施用毒品之傾向
    ，檢察官乃於八十八年三月十日以八十八年度偵字第一四六八號予以不起訴處分
    確定在案。詎甲○○復分別基於施用第一級毒品海洛因、第二級毒品安非他之概
    括犯意，先後於五年內即八十八年十月六日下午四時許、八十九年四月十二日凌
    晨三時三十分許，為警逮捕採其尿液時回溯三日內某時，在不詳地點，以不詳方
    法，分別施用第一級毒品海洛因、第二級毒品安非他命各二次；嗣先於八十八年
    十月六日下午二時三十分許，在台中市北屯區仁和里文昌三巷二十號處查獲，並
    自甲○○身著之長褲腰部眼鏡袋內起出扣得第一級毒品海洛因 (淨重０．八九公
    克)、注射針筒二支，其後又於八十九年四月十一日晚間九時三十分許，在台中
   富仁街六九號六樓處，再為警查獲。並經依本院八十九年度毒聲字第一四二二號
    裁定，於八十九年四月十二日將甲○○送臺灣臺中看守所附設勒戒處所觀察、勒
    戒後，經依法考核認為有繼續施用毒品之傾向。
二、案經臺中市警察局第五分局報請臺灣臺中地方法院檢察署檢察官偵查起訴及臺中
    市警察局第三分局報請同署檢察官移送併辦。
    理      由
一、訊據被告甲○○矢口否認有何施用第一級毒品海洛因、第二級毒品安非他命犯行
    ，辯稱：伊自前次觀察勒戒完畢後即未再施用毒品，可能係吸到二手煙或吃減肥
    藥尿液檢驗才會呈陽性反應云云，惟查：
(一)、一般人如未施用毒品，其尿液中自無從檢測出有何毒品之陽性反應，此為眾所
      周知之情形，而被告於八十八年十月六日下午四時許、八十九年四月十二日凌
      晨三時三十分許為警查獲時所採採取之尿液，經送請台中市衛生局檢驗結果確
      檢出有嗎啡、甲基安非他命陽性反應，此有該局煙毒尿液檢驗成績書二紙在卷
      可查，並有扣案如事實欄所示之物可資佐證，而扣案之白粉，經鑑定結果確係
      毒品海洛因，亦有法務部調查局鑑定通知書附卷可稽。而送驗之尿液為被告所
      排放，且係其親自封口，業據被告於警訊時供明。按海洛因係嗎啡經化學合成
      之半人工合成品，(嗎啡分子除去其羥基中氫，以乙醯基代之，即成海洛因)，
      藥 (毒)性倍於嗎啡，其經吸食或施打進入人體，藉人體解毒系統之代謝作用
      而分解成藥 (毒)性較低之嗎啡，故於吸食或施打海洛因之煙毒犯尿液中，可
      檢出嗎啡反應。又一般吸食或施打煙毒品者，八小時內約有八十％量於尿中排
      出，廿四小時後剩餘量之九十％再排出，七十二小時後仍有微量排出，而因人
      體代謝差異 (即成癮者)，其代謝時間慢，故於一百二十小時內，利用較具公
      信力之儀器 (如氣相層析質譜儀)，仍「可能」被檢測出，此有憲兵司令部 (
      八十)鑑驗字一七四六號函可稽，因本件尿液檢驗並未以上開精密儀器檢測，
      堪認被告於為警查獲前三日內 (即七十二小時內)，應確有在某不詳地點以不
      詳方法施用第一級毒品、第二級毒品安非他命各二次。又目前施用第一級毒品
      者，以施用毒品海洛因佔大多數，施用嗎啡者已甚少見，再參酌扣案之毒品亦
      係海洛因，本院因而認定被告所施用之第一級毒品亦為海洛因。
(二)、次按於吸食煙毒及麻醉藥品者之旁，同時吸入該吸食者燃燒之藥物所排出之氣
      體 (即俗稱之二手煙)，能否在尿液中被檢出煙毒或安非他命反應，文獻上尚
      無此類研究報告，惟依專業單位檢驗煙毒經驗研判，若非共處於空間狹小之密
      閉，並故意大量吸入該氣體，不致於尿液中代謝出煙毒反應，此有法務部調查
      局八十二年十月一日 (八二)陸一字第八二０九二七一二號函可查，而被告於
      本院審理時供稱：「 (問：吸二手煙時間多久)斷續有三四次，是間隔三、四
      天，每次二、三小時會吸到二手煙」云云，是依被告之上開供述可能吸到二手
      煙之時間，根本不可能導致尿液中代謝出煙毒反應，被告所辯因吸到二手煙尿
      液檢驗才會呈陽性反應云云，顯不足採。另被告於八十九年四月十一日為警查
      獲於翌日警訊時供稱：「 (問：你有無身體不適服用其他藥物)．．．我有服
      用安眠藥」云云，於本院審理時始翻異前詞，改稱：吃減肥藥云云，其前後供
      述不一，顯見被告所辯：可能係吃減肥藥尿液檢驗才會呈陽性反應云云，亦係
      卸責之詞，不足採信。因而事證明確，被告之犯行堪以認定，應予依法論科。
三、被告前曾因施用毒品，經裁定送觀察、勒戒後，認無繼續施用毒品傾向，由台灣
    台中地方法院檢察署於八十八年三月十日以八十八年度偵字第一四六八號處分不
    起訴確定，有不起訴處分書一紙附卷可憑。被告於檢察官不起訴處分後五年內，
    再度因施用毒品為警查獲，經本院裁定觀察勒戒後，認有繼續施用毒品傾向等情
    ，亦有台灣台中看守所八十九年四月二十六日八九中所太總字第一三七一號函影
    本在卷可憑。查海洛因、安非他命分別係屬毒品危害防制條例第二條第二項第一
    款、第二款所指之第一級、第二級毒品，是被告因施用毒品由檢察官為不起訴處
    分確定，五年內再犯施用第一級毒品海洛因及第二級毒品安非他命，經觀察勒戒
    後，復有繼續施用毒品傾向，所為係犯同條例第十條第一項之施用第一級毒品罪
    、第十條第二項之施用第二級毒品罪。其持有毒品之行為，意在供己施用，故持
    有之低度行為，應為施用之高度行為所吸收，不另論罪。被告先後二次分別施用
    第一級毒品海洛因、第二級毒品安非他命之犯行，時間緊接，且觸犯構成要件相
    同之罪，顯係基於概括犯意反覆為之，應依刑法第五十六條連續犯之規定，論以
    一罪，並加重其刑。而被告所犯上開連續施用第一級毒品罪及施用第二級毒品罪
    之間，犯意各別，行為互殊，應予分論併罰。查被告曾於八十六年間因違反麻醉
    藥品管理條例案件，經本院判處有期徒刑八月確定，於八十八年九月二日執行完
    畢，有卷附台灣高等法院被告全國前案紀錄表及台灣台中地方法院檢察署刑案資
    料查註紀錄表在卷可考，其於執行完畢後五年內，再犯本件有期徒刑以上之刑之
    罪，係累犯，應依法加重其刑。爰審酌被告前因施用毒品犯行，甫經觀察、勒戒
    後經不起訴處分，猶故態復萌，再施用毒品不輟，無視於毒品對於自身健康之戕
    害及國家對於杜絕毒品犯罪之禁令，惡性非輕，並審酌被告施用毒品之次數、犯
    後未能坦承犯行之態度等一切情狀，分別量處如主文所示之刑，並定應執行之刑
    。扣案之第一級毒品海洛因 (淨重０．八九公克)，為查獲之毒品，應依毒品危
    害防制條例第十八條第一項前段規定宣告沒收銷燬之。另扣案之注射針筒二支，
    係自被告身著之長褲腰部眼鏡袋內起出，應可推知係被告所有，且從同時查獲之
    毒品為海洛因之情事以觀，亦堪認定係被告作為施用第一級毒品海洛因所用 (
    非專供施用毒品之器具)，應依刑法第三十八條第一項第二款宣告沒收。
四、據上論斷，應依刑事訴訟法第二百九十九條第一項前段，毒品危害防制條例第十
    條第一項、第二項、第十八條第一項前段、第二十條第三項前段，刑法第十一條
    前段、第五十六條、第四十七條、第三十八條第一項第二款、第五十一條第五款
    ，判決如主文。
中      華      民      國      八十九      年      六      月  二十三  日
                                    台灣台中地方法院刑事第七庭
                                            法  官 劉  長  宜
右正本證明與原本無異。
如不服本判決，應於判決送達後十日內向本院提出上訴狀，上訴於臺灣高等法院臺中
分院( 須附繕本 )。
                                             書記官
中      華      民      國    八十九    年      六      月 二十七       日
附錄論罪科刑之法條︰
毒品危害防制條例第十條第二項：施用第二級毒品者，處三年以下有期徒刑。
毒品危害防制條例第十條第一項：施用第一級毒品者，處六月以上五年以下有期徒刑
。


司法院資訊處製作；財團法人民間司法改革基金會備份。
